臺灣高等法院高雄分院刑事判決　　　　 96年度上訴字第671號
上　訴　人
即　被　告　乙○○
選任辯護人　吳澄潔律師
上列上訴人因被告違反廢棄物清理法案件，不服臺灣屏東地方法
院95年度訴字第802 號中華民國95年12月29日一審判決（起訴案
號：臺灣屏東地方法院檢察署95年度偵字第4634號），提起上訴
，本院判決如下：
    主  文
原判決撤銷。
乙○○無罪。
    理  由
一、公訴意旨略以：乙○○自民國95年6 月間起受僱用予「廣聯
    環保企業行」（負責人陳秀娟，並領有屏東縣政府所核發之
    丙級廢棄物清除許可證），擔任司機，竟與陳秀娟共同基於
    未依廢棄物清除許可證內容清除廢棄物之犯意聯絡，由乙○
    ○駕駛車牌號碼：122-QZ號自用大貨車，前往屏東市之不詳
    建築工地，將混雜廢混凝土塊、廢木材、廢椅墊、廢塑膠之
    一般事業廢棄物，載往陳秀娟所有即座落屏東縣鹽埔鄉○○
    段第733 之1 號地號之土地上傾倒、堆置，而未依廢棄物清
    除許可證內容清除廢棄物。嗣於95年8 月1 日下午4 時30分
    許，為屏東縣政府稽查人員會同員警在上開地點當場查獲，
    並扣得上開車牌號碼122-QZ號自用大貨車1 輛，因認被告乙
    ○○涉犯有違反廢棄物清理法第46條第1 項第4 款後段之未
    依廢棄物清除許可文件內容清除廢棄物罪嫌。
二、按犯罪事實應依證據認定之，無證據不得認定犯罪事實，刑
    事訴訟法第154 條第2 項定有明文。又認定犯罪事實所憑之
    證據，雖不以直接證據為限，間接證據亦包括在內；然而無
    論係直接或間接證據，其為訴訟上之證明，須於通常一般之
    人均不致有所懷疑，而得確信其為真實之程度者，始得據為
    有罪之認定，倘其證明尚未達到此一程度，而有合理性之懷
    疑存在時，即難為有罪之認定，此有最高法院52年台上字第
    1300號判例可資參照。
三、本件公訴人認上訴人即被告乙○○（下稱被告）涉有違反廢
    棄物清理法第46條第1 項第4 款後段之罪嫌，係以上開犯罪
    事實，業據屏東縣環保局稽查人員至現場稽查屬實，並有屏
    東縣環保局稽查工作紀錄在卷可稽，為其主要論據。訊據被
    告固供承有駕駛車牌號碼122-QZ號自用大貨車前往屏東市之
    不詳建築工地，將混雜廢混凝土塊、廢木材、廢塑膠之一般
    事業廢棄物，於95年8 月1 日下午4 時30分許，載往屏東縣
    鹽埔鄉○○段第733 之1 號地號土地上傾倒等事實，惟堅詞
    否認有何違反廢棄物清理法第46條第1 項第4 款後段之未依
    廢棄物清除許可文件內容清除廢棄物罪之犯行，辯稱：伊所
    載運者，係一般土方及磚塊而已，而且老闆娘（指陳秀娟）
    亦有請人在整理等語。而其選任辯護人則為被告辯稱：被告
    所為，依屏東縣環保局函示，應僅違反廢棄物清理法第39條
    之規定，並非廢棄物清理法第46條第1 項第4 款規定等語。
四、經查：
  (一)廢棄物清理法所稱之廢棄物，係指「一般廢棄物」及「事業
    廢棄物」，而事業廢棄物又分為「有害事業廢棄物」及「一
    般事業廢棄物」，該法第2 條第1 項定有明文。次按，營建
    事業因建築工程、公共工程及建築拆除工程施工所產生之剩
    餘土石方、磚瓦、混凝土塊，均為有用資源，非屬廢棄物，
    故內政部乃另行訂頒「營建剩餘土石方處理方案」作為處理
    依據，不受廢棄物清理法第41條之規範。惟若前開剩餘土石
    方、磚瓦、混凝土塊中混雜不具毒性、危險性之鋼筋、金屬
    屑、木料、玻璃碎片、塑膠類、木屑、竹片、紙屑及瀝青等
    非屬「營建剩餘土石方處理方案」適用範圍之物時，則仍屬
    一般事業廢棄物（或稱營建混合物），應受廢棄物清理法之
    規範，此有行政院環境保護署92年3 月17日環署廢字第0920
    015395號函釋（詳臺灣高等法院93年上訴字第2570判決）及
    內政部營建署94年3 月21日營署綜字第0942904021號函可資
    參照。
  (二)次依「事業廢棄物貯存清除處理方法及設施標準」第2 條規
    定，所謂廢棄物之「清除」，係指廢棄物之收集、運輸行為
    ；「處理」，則區分為中間處理、最終處置及再利用行為而
    言。至營建混和物雖屬內政部92年7 月4 日台內營字第0920
    087593號令所公告得為再利用之事業廢棄物種類之第8 類，
    然所指之再利用方式，乃需將土石、混凝土、磚塊及所混雜
    之廢塑膠、廢玻璃、廢木材、廢金屬等加以分類，再依各類
    別之管理方式再利用處理（見原審卷第52至54頁所附營建事
    業廢棄物再利用種類及管理方式），故倘係將一般事業物之
    營建混和物一併任意清除再任意棄置、或至低窪土地處簡單
    分類即予填埋，則仍係違反廢棄物清理法第41條第1 項規定
    ，視其態樣為非法之清除或處理行為，要難逕認屬合於上開
    內政部所公告之營建混合物再利用行為，亦有屏東縣環境保
    護局94年4 月4 日屏環查字第0940003569號函附卷可佐（見
    原審卷第39至40頁）。是本件之爭執點即在於被告所為，係
    屬非法之清除或處理行為，或僅為違反營建混合物再利用行
    為？
  (三)本件被告所傾倒之廢棄物，除大部分係土石、混凝土、磚塊
    外，尚混雜有少數之木板（片）、塑膠袋（繩）等情，有現
    場查獲之照片（附於警詢卷(一)第24頁至第34頁）可資佐證，
    而上開廢棄物乃屬一般事業廢棄物即營建混和物，為內政部
    92 年7月4 日台內營字第0920087593號令所公告得為再利用
    之事業廢棄物，且因夾雜木板（片）、塑膠袋（繩）僅為少
    數，而現場亦有部分已做好分類。但因被告之雇主陳秀娟未
    具有從事營建物混合物再利用機構之資格，現場亦無分類設
    施及防止滲漏、溢散之措施，是依廢棄物清理法所定之主管
    （執行）機關即屏東縣政府環保局認定，應係違反廢棄物清
    理法第39條之規定，僅處以行政罰即可等情，亦據證人即屏
    東縣環保局現場稽查人員甲○○於本院審理中到院證稱屬實
    ，並有屏東縣環保局稽查工作紀錄、屏東縣環保局95年8 月
    28日屏環查字第950016720 號函、95年10月13日屏環查字第
    950019834 號函及95年11月6 日屏環查字第950021422 號函
    各1 紙在卷可稽（分別附於原審卷第57頁、第73頁、第44頁
    、第110 頁）。是依屏東縣環保局稽查人員甲○○之上開證
    述及卷附之現場照片觀之，本件被告之雇主陳秀娟將營建混
    和物傾倒於上開土地後，再以人工撿拾之方式分類處理，仍
    應屬廢棄物之再利用行為無訛，但因現場無分類設施、措施
    ，因而被告及其雇主陳秀娟所違反者係廢棄物清理法第39條
    有關再利用之規定，並非違反廢棄物清理法第46條之規定。
    公訴人僅憑非主管機關之屏東縣警察局所檢附之屏東縣環保
    局稽查工作紀錄，遽而認定被告涉有違反廢棄物清理法第46
    條第1 項第4 款之罪嫌，顯有誤解。
五、末查，依廢棄物清理法第39條第1 項之規定，事業廢棄物之
    再利用，應依中央目的事業主管機關規定辦理，不受第28條
    、第41條之限制。本件被告所傾倒之廢棄物既經內政部公告
    為可再利用之一般事業廢棄物（營建混和物），而被告及其
    雇主所為又係違反再利用行為之相關規定，並非非法之清除
    、處理行為，則屬廢棄物清理法第39條規定之範疇。是依上
    開廢棄物清理法第39條第1 項之規定，應即排除同法第41條
    之適用（即無須事先申請核發許可文件），進而更無違反同
    法第46條第1 項第4 款之可言。此外，復查無其他積極證據
    ，足資認定被告有何違反廢棄物清理法第46條第1 項第4 款
    之犯行，自屬不能證明被告犯罪，依上開說明，自應為被告
    無罪之諭知。
六、原審未詳為推求，遽為論罪科刑之判決，即有未洽。被告執
    此聲明上訴，指摘原判決不當，為有理由，應由本院將原判
    決撤銷改判，並為被告無罪之判決。
據上論結，應依刑事訴訟法第369條第1項前段、第364條、第301
第1 項，判決如主文。
本案經檢察官陳國全到庭執行職務。
中　　華　　民　　國　　96　　年　　5 　　月　　24　　日
                  刑事第四庭    審判長法  官  蕭權閔
                                      法  官  林水城
                                      法  官  吳進寶
以上正本證明與原本無異。
如不服本判決應於收受本判決後10日內向本院提出上訴書狀，其
未敘述上訴理由者，並得於提起上訴後10日內向本院補提理由書
狀（均須按他造當事人之人數附繕本）「切勿逕送上級法院」。
中　　華　　民　　國　　96　　年　　5 　　月　　24　　日
                                      書記官  林佳蓉
